【裁判字號】    94,上易,910
【裁判日期】    950103
【裁判案由】    給付報酬
【裁判全文】
臺灣高等法院民事判決                 94年度上易字第910號
上  訴  人  善朝房屋仲介有限公司
法定代理人  蘇雯英
訴訟代理人  范秀英
            徐瑞滿
被  上訴人  乙○○
            甲○○
上列當事人間給付報酬事件，上訴人對於中華民國94年9月16日
臺灣新竹地方法院93年度訴字第717號第一審判決提起上訴，本
院於94年12月20日言詞辯論終結，判決如下：
    主  文
上訴駁回。
第二審訴訟費用由上訴人負擔。
    事實及理由
一、上訴人起訴主張：上訴人於民國92年10月12日受訴外人林信
    良委託獨家代理銷售其所有新竹縣新豐鄉○○段1100-19、1
    100-50地號土地（權利範圍10000分之312）及其上建物門牌
    號碼新竹縣新豐鄉○○街63巷27號（下稱系爭房地）， 委託
    期限至92年12月31日止，屆期後雙方同意延至93年4 月30日
    止，嗣又口頭合意延至93年5月底。 上訴人在林信良委託期
    間，曾於93年3 月23日及同年月31日帶被上訴人夫妻前往看
    系爭房地，並與被上訴人簽訂帶看證明，於第4點約定：「
    被帶看人（含被帶看人相關家屬及介紹人購買或投標）私自
    承購或投標同時願付善朝房屋，成交總價壹成為服務費，絕
    無異議」（下稱系爭約定），詎被上訴人與林信良於93年 5
    月5日未透過上訴人而私自就系爭房地為買賣， 並完成移轉
    登記，上訴人自得依系爭約定請求被上訴人給付成交總價新
    台幣（下同）520萬元1成之服務費即52萬元，爰求為命被上
    訴人給付52萬元及自93年5月11日起算法定遲延利息（ 原審
    判決上訴人敗訴，上訴人不服提起上訴），並上訴聲明：(一)
    原判決廢棄。(二)被上訴人應給付上訴人52萬元及自93年5月1
    1日起至清償日止，按年息百分之五計算之利息。
二、被上訴人則以：林信良委託上訴人銷售系爭房屋之期限於92
    年12月31日屆滿後，雙方曾以書面延長至93年4 月30日止，
    被上訴人否認林信良與上訴人間有再口頭合意延長至93年 5
    月底；被上訴人乙○○係於林信良委託上訴人銷售系爭房地
    期限屆滿後之93年5月5日始向林信良購買系爭房地，並非私
    自承購，上訴人依系爭約定請求被上訴人給付服務費，尚屬
    無據。另帶看證明係上訴人為與不特定多數人訂約而單方預
    先擬定之契約條款，屬定型化契約，系爭約定違反公序良俗
    及契約自由、公平、誠信暨平等互惠原則，應屬無效等語，
    資為抗辯，並答辯聲明：上訴駁回。
三、上訴人主張伊於92年10月12日受林信良委託銷售系爭房地，
    委託期限至92年12月31日止，屆期後雙方同意延至93年4月3
    0日止；伊於林信良委託期間，曾於93年3月23日及同年月31
    日帶被上訴人前往看系爭房地，被上訴人立具帶看證明予伊
    ，帶看證明第4點記載：「被帶看人（ 含被帶看人相關家屬
    及介紹人購買或投標）私自承購或投標同時願付善朝房屋，
    成交總價壹成為服務費，絕無異議」，林信良與被上訴人乙
    ○○於93年5月5日就系爭房地成立買賣契約，並完成移轉登
    記等事實，業據提出專任委託契約書、同意書、土地、建物
    登記謄本、帶看證明及不動產買賣契約書為證（ 原審卷(一)
    5-11頁、(二)6-12頁），且為被上訴人所不爭執，自堪信為真
    實。
四、上訴人另主張林信良委託伊銷售系爭房屋之期限於93年4月3
    0日屆滿後，雙方又口頭合意延長至93年5月底，被上訴人已
    簽訂帶看證明，且於委託期限內與林信良私自完成系爭房地
    之買賣，應依系爭約定，給付伊買賣價金1 成之服務費云云
    ，則為被上訴人所否認，並以前開情詞置辯，經查：
  (一)上訴人雖主張林信良委託伊銷售系爭房屋之期限於93年4月3
    0日屆滿後，雙方又口頭合意延長至93年5月底云云，惟為被
    上訴人所否認，而上訴人就此事實又未能舉證以實其說，自
    不足採，被上訴人辯稱被上訴人乙○○於93年5月5日向林信
    良購買系爭房地時，委託期限已屆滿等語，應為可採。
  (二)上訴人於林信良委託期間，曾帶被上訴人前往看系爭房地，
    並立有帶看證明，已如上述，而被上訴人立具帶看證明予上
    訴人之目的除係在證明上訴人確有帶被上訴人看系爭房地，
    使林信良若私自與被上訴人成立買賣契約時，上訴人得據以
    向林信良請求報酬及賠償外，於買賣契約成立時，上訴人亦
    得據以向被上訴人請求報酬（按依上訴人與林信良所簽訂之
    專任委託契約書第5條約定及上訴人陳稱， 經由上訴人仲介
    成立買賣契約時，買賣雙方各應給付上訴人成交價百分之二
    及百分之四之報酬）；另帶看證明所為系爭約定即係在避免
    被上訴人為規避給付上訴人上開報酬之義務而私自向林信良
    承購系爭房地，且該帶看證明係經被上訴人審閱同意後始簽
    名，自有拘束被上訴人之效力，系爭約定尚難認有違反公序
    良俗及契約自由、公平、誠信暨平等互惠原則之情形，是被
    上訴人辯稱系爭約定為定型化契約，有上開情形應屬無效云
    云，並不可採。
  (三)上開帶看證明並未約定被上訴人不得私自向林信良承購系爭
    房地之期限，是否包括於委託銷售期限屆滿後仍不得直接交
    易，即生疑義？查該帶看證明既係上訴人所自行製作，自應
    為有利於被上訴人之解釋，該帶看證明既未約定被上訴人不
    得私自承購之期限，且參諸上訴人係於代理專賣（仲介）期
    間始受獨家仲介權益保障一節，系爭約定應認於林信良委託
    銷售期間內始有適用。茲被上訴人乙○○係於93年4 月30日
    委託銷售期限屆滿後之同年5月5日始向林信良購買系爭房地
    ，自未違反系爭約定，上訴人依系爭約定請求被上訴人乙○
    ○給付服務費，尚屬無據。又被上訴人甲○○並非上開買賣
    契約之當事人，且其立具帶看證明之限制期限同上述，上訴
    人請求被上訴人甲○○給付該服務費，亦屬無據。
五、綜上所述，上訴人依帶看證明之系爭約定，請求被上訴人給
    付給付52萬元及法定遲延利息，自屬不應准許。原審所為上
    訴人敗訴之判決，其理由雖與本院不同，但其結果並無二致
    ，上訴論旨指摘原判決不當，求予廢棄改判，應認為無理由
    。
六、兩造其餘之攻擊或防禦方法及未經援用之證據，經本院斟酌
    後，認為均不足以影響本判決之結果，自無逐一詳予論駁之
    必要，併此敘明。
七、據上論結，本件上訴為無理由，依民事訴訟法第449條第2項
    、第78條，判決如主文。
中    華    民    國    95    年    1     月    3     日
                  民事第十四庭審判長法  官  劉靜嫻
                                    法  官  陳昆煇
                                    法  官  陳駿璧
正本係照原本作成。
不得上訴。
中    華    民    國    95    年    1     月    4     日
                                    書記官  黃  愛


司法院資訊處製作；財團法人民間司法改革基金會備份。
